臺灣高等法院臺南分院民事判決
110年度簡易字第1號
原      告  郭秀梅  
被      告  林德全  
訴訟代理人  楊偉聖律師（法扶律師）
上列當事人間請求損害賠償事件，原告提起刑事附帶民事訴訟，
經本院刑事庭裁定移送前來（109年度交附民字第157號），本院
於110年4月28日言詞辯論終結，判決如下：
    主  文
被告應給付原告新臺幣三十三萬八千二百九十四元，及自民國10
9年9月17日起至清償日止，按年息百分之五計算之利息。
原告其餘之訴駁回。
訴訟費用由被告負擔五分之二，餘由原告負擔。 
    事實及理由
一、原告主張：被告於民國108年3月4日20時6分許，駕駛車牌號
    碼000-0000號自小貨車（下稱系爭自小貨車）沿臺南市○○區
    ○○里無名稱之村里道路由東向西方向之支線道行駛，行至○○
    區○○里南61線公路1.2公里之無號誌交岔路口時，駕駛系爭
    自小貨車通過該路口，適原告騎乘車牌號碼000-000號普通
    重型機車（下稱系爭機車），沿臺南市○○區○○里南61線公路
    由南往北方向行駛至同處，未開啟機車頭燈，以時速60公里
    超速前行，二車因而碰撞，致原告人車倒地，受有左側遠端
    橈骨骨折、右側後十字韌帶撕裂性骨折、臉部挫傷併門牙兩
    顆斷裂之傷害（下稱系爭事故、系爭傷害）。 原告因受系
    爭傷害，受有支出醫療費用新臺幣（下同） 15萬6879元、
    醫藥用品費1萬970元、看護費用3萬6000元、交通費用4800
    元、居家清潔費用2400元，又因不能工作受有損失23萬9874
    元，精神甚為痛苦得請求慰撫金40萬元等情，爰依侵權行為
    之規定，請求判令被告賠償85萬923元，並加算法定遲延利
    息等語。
二、被告則以：就系爭事故之發生並無過失，不負侵權行為之責
    ，縱認其應負過失之責，原告就本件車禍有重大過失，有過
    失相抵之適用，原告請求之慰撫金過高，且無不能工作之損
    失等語，資為抗辯。
三、兩造不爭執事項：
　㈠被告於108年3月4日20時6分許，駕駛系爭自小貨車沿臺南市○
    ○區○○里無名稱之村里道路由東向西方向之支線道行駛，行
    至○○區○○里南61線公路1.2公里之無號誌交岔路口時，駕駛
    系爭自小貨車通過該路口，適原告騎乘系爭機車沿臺南市○○
    區○○里南61線公路由南往北方向行駛至同處，未開啟機車頭
    燈，以時速60公里超速前行，2車因而碰撞，致原告人車倒
    地，受有系爭傷害。經原告訴由臺灣臺南地方檢察署檢察官
    提起公訴，臺灣臺南地方法院以109年度交易字第42號刑事
    判決被告無罪。檢察官上訴本院，本院以109年度交上易字
    第469號刑事判決撤銷一審判決，認定被告犯過失傷害罪，
    處有期徒刑2月，如易科罰金以1000元折算1日。被告不服提
    起第三審上訴，經最高法院110年度台上字第2434號判決上
    訴駁回而確定。
　㈡原告之系爭機車為三陽工業股份有限公司（下稱三陽公司）
    於97年7月出廠之舊款「高手」，此款式設有頭燈、碼錶的
    背光燈、尾燈，燈光開關共有3段，第1段OFF段：頭燈、尾
    燈行車燈、碼錶的背光燈均為關閉狀態；第2段：會亮起尾
    燈的行車燈及碼錶的背光燈；第3段：會亮起頭燈、尾燈的
    行車燈與碼錶的背光燈。
  ㈢系爭事故之兩造肇事責任，曾囑託臺南市行車事故鑑定委員
    會、臺南市行車事故鑑定覆議委員會鑑定及覆議，其結論如
    本院卷第41-42、59-60、137-140頁所示。
　㈣原告因系爭傷害：
　　①支出醫療費用15萬6879元（含麻豆新樓醫院5萬4125元、蔡
      尚文牙醫診所6萬2000元、署立安南醫院3萬9264元、復健
      費用1490元）。
　　②支出醫藥用品費用2970元（含人工皮疤痕貼2190元、便盆
      椅租借780元）
　　③往來醫院門診共4次，單程交通費600元。
　㈤依麻豆新樓醫院108年6月24日、8月23日診斷證明書記載，原
    告因1.左側遠端橈骨骨折；2.右側後十字韌帶撕裂性骨折；
    3.臉部挫傷併門牙兩顆斷裂，於108年3月4日急診住院，108
    年3月5日接受骨折復位併内固定手術治療（橈骨），108年3
    月11日出院，住院共計8日需專人照護1個月，宜休養及接受
    復健治療半年，宜使用膝關節支架。108年3月15日至108年6
    月24日門診共計5次，並於108年5月27日開始手和腳功能復
    健，現復健中，估約復健治療3個月。
　　依安南醫院109年3月23日診斷書記載，原告因1.左手腕創傷
    性骨關節炎2.左遠端橈骨骨折術後已癒合，於109年3月10日
    入院，於109年3月11日接受1.左手腕關節鏡手術與2.移除左
    手腕骨板，109年03月13日出院。住院期間與出院後2週需專
    人照護，出院後宜休養1個月，於108年12月9日至109年3月2
    3日共6次回診，可繼續門診追蹤治療。
　　依成大信安骨外科診所109年7月8日診斷證明書記載，原告
    左側橈骨閉鎖性骨折術後關節僵硬併骨關節炎，須持續復健
    治療，在該診所門診109年4月13日至109年7月8日止，共計3
    7天37次，並記載門診日期如附民卷第17頁所示。
　㈥原告107年度年薪為00萬0000元，平均月薪同意以00000元計
    算。又系爭事故發生後自108年3月5日至4月7日、4月9日至5
    月9日、5月11日至6月10日、6月12日至7月8日、7月10日至3
    1日均請公傷假。
  ㈦原告00年0月00日生，高職畢業，已婚，有3名子女，目前就
    讀國、高中，與配偶及子女同住。系爭事故發生時為技術員
    ，平均月薪00000元，107年度課稅所得00萬0000元，名下財
    產12筆總值000萬0000元。現負擔債務為房貸每月2萬5000元
    、信貸9000元。
　  被告00年0月00日生，國小畢業，已婚8年尚無子女，父母  
    不在，與配偶同住。系爭事故發生時為鐵工，嗣108年7月  
    摔倒致脊椎受傷，現無業，其妻有時從事臨時洗碗工，有  
    接受里長、慈善基金會及公所等濟助。107年度課稅所得00
   萬0000元，名下財產2002年份汽車0部，無殘值。
  ㈧依華南產物保險股份有限公司110年3月30日(110)華產水字
　　第020號函覆本院， 原告在該公司無任何理賠紀錄。
四、兩造爭執之事項：
  ㈠原告依侵權行為之法律關係，請求被告賠償醫療費15萬6879
    元、醫藥用品費1萬0970元、看護費3萬6000元、門診交通費
    4800元、居家清潔費2400元、不能工作損失23萬9874元、慰
    撫金40萬元，有無理由？
　㈡原告就系爭事故之發生，是否與有過失？兩造之過失責任比
    例為何？ 
五、得心證之理由：
　㈠原告依侵權行為之法律關係，請求被告賠償醫療費15萬6879
    元、醫藥用品費1萬0970元、看護費3萬6000元、門診交通費
    4800元、居家清潔費2400元、不能工作損失23萬9874元、慰
    撫金40萬元，有無理由？
　⒈被告否認就系爭事故有過失，抗辯伊通過路口前，有先暫 停
    確認沒有來車後才通過，因事故現場路燈故障，且原告機 
    車沒開頭燈，致伊無從發現其來車，伊無過失等語。查：
　　⑴原告主張被告於108年3月4日20時6分許，駕駛系爭自小貨
      車沿臺南市○○區○○里無名稱之村里道路由東向西方向之支
      線道行駛，行至○○區○○里南61線公路1.2公里之無號誌交
      岔路口時，駕駛系爭自小貨車通過該路口，適原告騎乘系
      爭機車沿臺南市○○區○○里南61線公路由南往北方向行駛至
      同處，兩車因而碰撞，致原告人車倒地，受有系爭傷害之
      事實，為兩造所不爭執，堪以認定。
    ⑵系爭事故之路口設置有路燈，但靠近該路口的第一盞路燈
      故障（被告車行方向路口右邊第一盞），為本院刑事庭勘
      驗現場錄影畫面查明，且為兩造所不爭執。又原告騎乘之
      系爭機車於事故當時，未開啟頭燈亦為原告審理時所不爭
      執。被告抗辯因原告未開機車頭燈，路口無照明，其無從
      查覺原告機車駛至等語。但查：
    ⑶事故地點設有路燈，雖靠近被告車行方向之右邊第一盞路
      燈故障，但附近其他路燈並無故障而非全無光源，有員警
      拍攝之照片可稽（警卷第21、22頁）；原告行進之方向會
      有燈光，業經本院刑事庭勘驗現場畫面結果並有截圖可按
      （本院刑事卷第75、92頁），原告之機車雖未開頭燈，但
      有開啟尾燈及碼錶背光燈，被告駕駛之自小貨車亦開啟頭
      燈，則事故現場雖因路口第一盞路燈未點亮而視線不佳，
      但並非全無光源，若被告確實有於路口停等並查看、確認
      左方來車，並非全然無法查覺原告之機車。被告辯稱因路
      口路燈故障，原告未開頭燈而無從查覺原告之機車行進，
      即無可採。
    ⑷被告車行方向接近路口處劃有跳動白線及停止線，但因路
      口左邊有鐵皮屋擋住左方來車視線，右邊則有樹與草遮蔽
      右側來車的視線，若在該停止線停等，勢必遮蔽視線，須
      再往前開到路口，才會看到左右來車，已據本院刑事庭勘
      驗現場錄影畫面查明，則被告主張其在停止線處有停等，
      無助其看清左、右來車。被告雖又辯稱其到路口鐵皮屋處
      停了一下，沒看到左右車子，才起步前走，就此部分，查
      事故位置係被告車行方向路口約中間位置，2車碰撞受損
      是系爭自小貨車左前車門處及機車車頭位置，有照片可按
      。可見被告於通過該路口時與原告之機車乃近距離碰撞，
      依雙方車行方向及路燈設置位置及現場之光源，原告是自
      有光源處往視線不佳之方向行進，而被告是由視線不佳處
      往前行，理應可查覺自有光源處駛至之原告及機車，果被
      告確有在該路口鐵皮屋處停等，衡情豈未能發現原告騎乘
      之機車之理，被告辯稱其有在路口停等並查看左、右來車
      ，因原告未開頭燈，未能發現原告之人車，並無足採。被
      告車行方向為支線道車，於行經該路口時，有未暫停讓幹
      線道之原告車先行之事實，堪以認定。
    ⑸按汽車行駛至無號誌之交岔路口，支線道車應暫停讓幹線
      道車先行；道路交通安全規則第102條第1項第2款定有明
      文。次按「停」標字，用以指示車輛至此必須停車再開，
      道路交通標誌標線號誌設置規則第177條第1項前段亦有明
      文。查被告領有駕駛執照，自應注意上揭規定；且當時天
      候晴、路面乾燥、無缺陷、無障礙物，有道路交通事故調
      查報告表可參；被告車行方向路口第一盞路燈雖故障視線
      不佳，但非全無光源，無法查察原告來車，已如上述，被
      告客觀上並無不能注意之情形。乃被告駕車欲通過該路口
      時，竟未暫停讓幹道車即原告之車先行，即貿然通過該路
      口，因而肇事致原告受有系爭傷害，足見被告就本件車禍
      有過失甚明。
　　⑹又系爭事故經臺灣臺南地方檢察署送請臺南市車輛行車事
      故鑑定委員會鑑定，該會認定：被告駕駛自小貨車，支線
      道車未讓幹線道車先行，為肇事主因。原告駕駛普通重型
      機車，無號誌路口，未注意車前狀況，未減速慢行，為肇
      事次因。嗣經本院刑事庭函請該會就若原告行車未開頭燈
      之情形下再為鑑定責任歸屬，該會補充鑑定認定：「若貴
      院認為原告當日駕駛普通重型機車，行經肇事地點時，未
      開啟『頭燈』、僅開啟『尾燈之行車燈及碼錶的背光燈』，經
      本會鑑定會議研析結果認為，被告駕駛自小貨車，支線道
      車未讓幹線道車先行，為肇事原因；原告駕駛普通重型機
      車，未開啟頭燈，無號誌路口，未注意車前狀況，未減速
      慢行，同為肇事原因。」，又經送臺南市行車事故鑑定覆
      議委員會覆議結果，亦認定「被告駕駛自小貨車，支線道
      車未讓幹線道車先行，為肇事原因。原告駕駛普通重型機
      車，無號誌路口，未注意車前狀況，超速行駛，夜間未開
      亮頭燈，同為肇事原因。」，此有鑑定函可按，二件鑑定
      書均認兩造就本件事故同是肇事原因。
    ⑺綜上所述，被告就本件車禍事故有過失，且其過失與原告
      受系爭傷害間亦有相當因果關係，堪以認定。被告抗辯其
      就本件車禍無過失，不負侵權責任，尚不足採。
 ⒉按因故意或過失不法侵害他人之權利者，負損害賠償責任。不
   法侵害他人之身體或健康者，對於被害人因此喪失或減少勞
   動能力或增加生活上之需要時，應負損害賠償責任。不法侵
   害他人之身體、健康、…者，被害人雖非財產上之損害，亦得
   請求賠償相當之金額，民法第184條第1項前段、第193條第1
   項、第195條第1項分別定有明文。本院既認定被告應就本件
   車禍負過失侵權行為之責任，則原告依上開規定，請求其賠
   償損害，自屬有據。茲就原告各項請求，分別論述如下：
　 ⑴醫療費15萬6879元：原告主張其因系爭事故致受系爭傷害支
     出麻豆新樓醫院5萬4125元，蔡尚文牙醫診所6萬2000元，
     署立安南醫院3萬9264元，復健費用1490元，已據其提出收
     據為證（本院附民卷第19-43頁），並有上開醫院之診斷證
     明、收據可按。核其支出與受傷之部位相符，其主張受有
     上開損失，應屬可信。被告空言否認原告受有門齒斷裂之
     傷害，顯與麻豆新樓醫院之診斷證明載明「…，3.臉部挫傷
     併門牙兩顆斷裂，」（不爭執事項㈤前段）不符，其否認原
     告有上開支出，亦與蔡尚文診所之診斷證明書不符，所辯
     並不足採。此部分原告主張，應屬有據。
　 ⑵醫藥用品費1萬0970元：依麻豆新樓醫院之診斷證明書記載
     （見下段所引）：原告於108年3月4日急診住院，於3月5日
     接受骨折復位併內固定術治療（橈骨），因原告受傷係橈
     骨骨折，則其購腳輔助支架8000元、人工皮疤痕貼皮2190
     元、便盆租借780元，對照原告受傷之情形及部位，此部分
     支出確屬必要，被告就此部分空言抗辯，亦非可採。
　 ⑶看護費3萬6000元：依麻豆新樓醫院之診斷證明書載明：原
     告於108年3月4日急診住院，於3月5日接受骨折復位併內固
     定術治療（橈骨），於108年3月11日出院，需專人照顧一
     個月（本院交附民卷第9頁）。則原告確有專人照顧之需求
     ，其請求以半日計算看護支出3萬6000元，核與看護之一般
     市場行情相符，應屬有據。
　 ⑷門診交通費4800元：原告主張因受傷而須回院門診4次，單
     趟計程車車資600元，來回共8次，支出4800元，此部分被
     告亦不爭執，其主張自屬有據。
　 ⑸居家清潔費2400元：原告主張其受傷後無法整理住家，為此
     僱工清潔，每次1200元共計2次，此部分雖未據其提出收據
     ，惟依原告所受傷害程度，且依醫囑除專人照顧一個月外
     ，尚須休養及復健治療半年（不爭執事項㈤前段），是其因
     而無法親自從事家務處理，僱用鄰居打掃清潔亦屬合理而
     有必要，此部分其主張亦屬可採。
　 ⑹不能工作損失23萬9874元：
　   被告抗辯因原告已請公傷假，依勞動基準法第59條規定，
     僱主應補償原告之醫藥費及該傷假期間之工資，此部分原
     告已受補償並無損害，不得請求賠償等語。惟查原告即便
     因受系爭傷害而由僱主依勞動基準法第59條之規定而補償
     其工資或醫藥費支出，亦係原告本於其與雇主間之勞動契
     約關係而來，不應使加害人之被告因此規定受惠而免於賠
     償損害，被告此部分抗辯，不可採。依不爭執事項㈤所示，
     麻豆新樓醫院之診斷證明書載明，原告在該醫院住院8日，
     出院後須專人照護1個月，依安南醫院之診斷書記載，原告
     於3月10日入院接受左手腕關節鏡手術與移除左手腕骨板，
     109年03月13日出院，住院期間與出院後2週需專人照護，
     出院後宜休養1個月，原告於住院手術期間及出院後專人照
     顧期間乃至休養期間，顯然無法工作，受有不能工作之損
     失，此期間共計86日（8日+30日+4日+14日+30日）。原告1
     07年度年薪為00萬0000元，平均月薪兩造同意以00000元計
     算（不爭執事項㈥) ，則日薪為0000元（0000030，元以下
     四捨五入，下同），則原告完全不能工作之期間之損害為0
     0萬0000元(0000元×86），此部分原告主張為可採。至於原
     告其餘非住院或必要休養期間之公傷假期間，因原告受傷
     後並未曾鑑定究竟是否因系爭傷害而喪失勞動能力，及受
     損之比例，此部分損失即屬無從計算而不能准許。　　 
　 ⑺慰撫金40萬元：
　   按以人格權遭遇侵害，受有精神上之痛苦，而請求慰藉金
     之賠償，其核給之標準，須斟酌雙方之身分、資力與加害
     程度及其他各種情形核定相當之數額。且所謂「相當」，
     應以實際加害情形與其精神影響是否重大，及被害人之身
     分、地位與加害人之經濟情況等關係而定之，最高法院著
     有47年台上字第1221號及51年台上字第223號原判例可資參
     照。審酌：原告高職畢業，已婚育有3名子女，擔任技術員
     ，年收入約為00萬多元，房貸每月2萬5000元；被告國小畢
     業，已婚無子女，與配偶同住，為鐵工因受傷現無業，接
     受里長、慈善基金會及公所等濟助，有汽車0部等一切情況
     ，並審酌原告受傷程度，被告於事故之態度等一切情況，
     認原告此部分請求以35萬元為適當。
 ⒊綜上，原告就本件事故得主張之損害為67萬5687元（15萬68  
   79元+1萬0970元+3萬6000元+4800元+2400元+00萬0000元+35 
    萬元）。  
㈡原告就系爭事故之發生，是否與有過失？兩造之過失責任比例
  為何？
　⒈按損害之發生或擴大，被害人與有過失者，法院得減輕賠償
    金額或免除之；民法第217條第1項定有明文。又此項規定之
    目的在謀求加害人與被害人間之公平，倘受害人於事故之發
    生亦有過失時，由加害人負全部賠償責任，未免失諸過酷，
    是以賦與法院得減輕其賠償金額或免除之職權。易言之，此
    項規定之目的，在謀求加害人與被害人間之公平，故在裁判
    上法院得以職權減輕或免除之（最高法院著有85年度台上字
    第1756號判決可資參照）。次按此所謂被害人與有過失，只
    須其行為為損害之共同原因，且其過失行為並有助成損害之
    發生或擴大者，即屬相當（最高法院103年度台上字第496號
    判決可資參照）。
　⒉查：本件事故經送臺南市車輛行車事故鑑定委員會、臺南市
    車輛行車事故鑑定覆議委員會覆議結果，均認定：「若原告
    當日駕駛普通重型機車，行經肇事地點時，未開啟『頭燈』、
    僅開啟『尾燈之行車燈及碼錶的背光燈』，研析結果認為被告
    駕駛自小貨車，支線道車未讓幹線道車先行，為肇事原因；
    原告駕駛普通重型機車，未開啟頭燈，無號誌路口未注意車
    前狀況，未減速慢行，同為肇事原因。」，此有該函可按（
    本院卷第137-140頁），是被告抗辯原告就本件車禍亦與有
    過失，即屬可採。本院審酌兩造過失程度，對本件事故之原
    因力大小，情節輕重等一切情況，認兩造就本件事故應各負
    一半之責任，爰減輕被告之賠償責任一半，經減輕後被告應
    賠償原告33萬7844元。
六、從而，原告依民法第184條1項前段、第193條第1項、第195
    條第1項之規定，請求被告給付33萬7844元及自起訴狀繕本
    送達翌日即109年9月17日起至清償日止，按年息百分之5計
    算之利息部分，洵屬有據，應予准許，逾此範圍之請求，非
    屬正當，不應准許。
七、本件事證已臻明確，兩造其餘之攻擊或防禦方法及所用之證
    據，經本院斟酌後，均認不足以影響本判決之結果，爰不再
    逐一論列，附此敘明。
八、結論：本件原告之訴為一部有理由，一部無理由，依民事訴
    訟法第79條，判決如主文。
中　　華　　民　　國　　110 　年　　5 　　月　　12　　日
                  民事第六庭    審判長法  官  吳上康

                                      法  官  王浦傑

                                      法  官  張季芬
上為正本係照原本作成。
不得上訴。
中　　華　　民　　國　　110 　年　　5 　　月　　12　　日
                                      書記官  蔡双財
臺灣高等法院臺南分院民事裁定
本件判決主文欄第1項所載「被告應給付原告新臺幣三十三萬八
千二百九十四元」，應更正為「被告應給付原告新臺幣三十三萬
七千八百四十四元」。
中　　華　　民　　國　　110 　年　　5 　　月　　13　　日
                  民事第六庭    審判長法  官  吳上康

                                      法  官  王浦傑

                                      法  官  張季芬
上為正本係照原本作成。
不得抗告。
中　　華　　民　　國　　110 　年　　5 　　月　　13　　日
                                      書記官  蔡双財